【裁判字號】    98,台上,7294
【裁判日期】    981203
【裁判案由】    違反槍砲彈藥刀械管制條例
【裁判全文】
最高法院刑事判決            九十八年度台上字第七二九四號
上  訴  人  甲○○
選任辯護人  陳俊傑律師
上  訴  人  乙○○
選任辯護人  羅美鈴律師
上列上訴人等因違反槍砲彈藥刀械管制條例案件，不服台灣高等
法院中華民國九十六年八月二十一日第二審判決（九十六年度上
訴字第三五六號，起訴案號：台灣桃園地方法院檢察署九十四年
度偵字第一一九二六、一四八００、一四八０一號），提起上訴
，本院判決如下：
    主  文
原判決撤銷，發回台灣高等法院。
    理  由
本件原判決認定上訴人甲○○、乙○○各有原判決所記載之犯罪
事實，因而維持第一審適用修正前刑法連續犯之規定，論處乙○
○共同連續未經許可，製造可發射子彈具有殺傷力之改造槍枝罪
刑，另併依想像競合犯之規定，從一重論處甲○○共同連續未經
許可，製造可發射子彈具有殺傷力之改造槍枝，累犯，罪刑之判
決，駁回上訴人等在第二審之上訴。固非無見。
惟查：(一)科刑判決書記載之犯罪事實，為論罪科刑適用法律之基
礎，應將法院依職權認定與犯罪構成要件有關之事項為明確之記
載，並於理由內明所憑之證據及其認定之理由，使事實與理由
互相一致，始為合法。本件原判決論處上訴人等共同未經許可，
製造可發射子彈具有殺力之改造槍枝之罪刑，雖於事實欄內記載
上訴人等與顏健華基於共同犯意之聯絡，由顏健華以甲○○出資
款項購買玩具手槍，交由乙○○改造成具有殺傷力之槍枝，而共
同改造原判決附表一編號1.、附表二編號1.所示槍枝等情，並於
理由內說明此部分犯罪事實，業據顏健華於警詢、偵查及第一審
羈押訊問時坦承屬實，且與內政部警政署刑事警察局民國九十四
年七月十五日刑鑑字第０九四０一０三七九八號槍彈鑑定書、內
政部九十四年十一月十五日內授警字第０九四０一０一五五五號
函示內容，悉相吻合等語（原判決理由二(一)）。然原判決事實欄
內並未記載乙○○改造槍枝之具體方法；雖顏健華於警詢、偵查
時供稱將購得之模型槍交由乙○○更換改造槍管云云（偵字第一
一九二六號卷第六頁、第一０九頁），惟依上揭槍彈鑑定書及內
政部函示內容，員警在顏健華駕駛車輛內所查獲槍枝（即原判決
附表一編號1.），係將玩具手槍車通玩具金屬槍管內阻鐵之方法
予以改造，核與顏健華所供與上訴人等共同改造槍枝之方法，並
非相符。原判決未予究明二者之歧異，逕採顏健華之供詞及扣案
槍枝之鑑定結果，認定上訴人等有共同改造原判決附表一編號1.
所示之槍枝而有製造可發射子彈具有殺傷力之改造槍枝之犯罪事
實，自有證據上理由矛盾之違法。(二)有罪之判決書，對被告有利
之證據不採納者，應說明其理由，為刑事訴訟法第三百十條第二
款所明定。故有罪判決書對於被告有利之證據，如不加採納，必
須說明其不予採納之理由，否則即難謂無判決不備理由之違誤。
本件上訴人等始終否認有任何製造可發射子彈具有殺傷力之改造
槍枝之犯行。而顏健華固於警詢、偵查時供承與上訴人等共同改
造槍枝，並於第一審羈押訊問時表示在偵查中所言屬實等語，然
嗣於第一審及原審均否認有起訴書所記載之犯行，且證人顏智青
於第一審亦證稱其於九十四年一月間，將原判決附表一編號1.所
示槍枝藏置於顏健華之車輛內、顏健華並不知情云云（第一審卷
(三)第三十八頁至第四十頁），如果無誤，原判決認定該槍枝由上
訴人等與顏健華共同製造之基礎，似難免於動搖，核屬有利上訴
人等之證據，原判決未說明顏智青在第一審之證言如何不足採，
即為不利上訴人等之認定，自有理由不備之違誤。以上或為上訴
人等上訴意旨所指摘，或屬本院得依職權調查之事項，應認原判
決有撤銷發回更審之原因。至原判決不另為無罪諭知部分，本乎
審判不可分之原則，併予發回。
據上論結，應依刑事訴訟法第三百九十七條、第四百零一條，判
決如主文。
中    華    民    國  九十八  年   十二   月    三    日
                      最高法院刑事第十二庭
                          審判長法官  黃  一  鑫
                                法官  張  春  福
                                法官  林  勤  純
                                法官  李  錦  樑
                                法官  陳  國  文
      本件正本證明與原本無異
                                      書  記  官
中    華    民    國  九十八  年   十二   月   十四   日
                                                      R


司法院資訊處製作；財團法人民間司法改革基金會備份。
